【裁判字號】    99,訴,258
【裁判日期】    990525
【裁判案由】    毒品危害防制條例
【裁判全文】
臺灣基隆地方法院刑事判決               99年度訴字第258號
公  訴  人  臺灣基隆地方法院檢察署檢察官
被      告  乙○○
上列被告因毒品危害防制條例案件，經檢察官提起公訴（99年度
毒偵字第373 號），被告於準備程序進行中，就被訴事實為有罪
之陳述，經本院合議庭裁定由受命法官獨任進行簡式審判程序，
判決如下：
    主  文
乙○○施用第一級毒品，累犯，處有期徒刑柒月；又施用第二級
毒品，累犯，處有期徒刑月。應執行有期徒刑捌月。
    事  實
一、乙○○有下列前案紀錄（構成累犯），及施用毒品執行觀察
    、勒戒、強制戒治之紀錄：
  (一)因初犯施用第二級毒品案件，經觀察、勒戒後，認無繼續施
    用毒品之傾向，於民國88年1 月19日釋放，並由臺灣基隆地
    方法院檢察署以87年度偵字第5885號為不起訴處分。
  (二)復因再犯施用第二級毒品案件，經觀察、勒戒後，認無繼續
    施用毒品之傾向，於88年6 月19日釋放，並由臺灣基隆地方
    法院檢察署以88年度偵字第3392號為不起訴處分。
  (三)再因三犯施用第二級毒品案件，經先送強制戒治（於90年6
    月13日停止戒治付保護管束，同年11月21日期滿），並經臺
    灣基隆地方法院檢察署以89年度毒偵字第2056號聲請簡易判
    決處刑，嗣經本院於89年11月30日以89年度瑞簡字第122 號
    判決判處有期徒刑5 月確定，於90年12月27日易科罰金執行
    完畢（不構成累犯）。
  (四)又因偽造文書案件，於96年7 月20日經臺灣士林地方法院以
    96年度簡字第420 號判決處有期徒刑4 月確定，嗣再經臺灣
    士林地方法院以96年度聲減字第3056號裁定減刑為有期徒刑
    2 月，嗣於97年8 月3 日縮刑期滿執行完畢（構成累犯）。
二、詎其猶不知悔改，基於施用第一級毒品之犯意，於99年1 月
    21日上午某時許，在基隆市○○區○○路13號「金中泰賓館
    」附近之朋友住處內，以將第一級毒品海洛因摻入香菸內點
    燃後吸食煙霧之方式，非法施用第一級毒品海洛因1 次；復
    基於施用第二級毒品之犯意，於99年1 月21日晚上8 時許，
    在基隆市○○路2 號4 之友人住處，以吸食器燒烤加熱之方
    式，非法施用第二級毒品甲基安非他命1 次。嗣於99年1 月
    22 日 凌晨0 時許，為警在「金中泰賓館」302 室查獲，經
    其同意採尿送驗，結果呈嗎啡及甲基安非他命陽性反應，始
    悉上情。
三、案經基隆市警察局第一分局報告臺灣基隆地方法院檢察署檢
    察官偵查起訴。
    理  由
一、本件被告所犯者非為死刑、無期徒刑、最輕本刑為3 年以上
    有期徒刑之罪或高等法院管轄第一審案件，其於準備程序進
    行中，先就被訴事實為有罪之陳述，經告知其簡式審判程序
    之旨，並聽取公訴人及被告之意見後，本院依刑事訴訟法第
    273 條之1 第1 項之規定，裁定由受命法官獨任進行簡式審
    判程序，且依同法第273 條之2 規定，簡式審判程序之證據
    調查，不受第159 條第1 項、第161 條之2 、第161 條之3
    、第163 條之1 及第164 條至第170 條規定之限制，合先敘
    明。
二、上開事實，業據被告乙○○於本院準備程序及審理時坦承在
    卷，而被告為警查獲所採集之尿液，經送台灣尖端先進生技
    醫藥股份有限公司以酵素免疫分析法初步檢驗鴉片類、安非
    他命類為陽性，並以氣相層析質譜分析法確認檢驗後，結果
    呈施用第一級毒品海洛因代謝後之嗎啡陽性反應及甲基安非
    他命陽性反應，有該公司濫用藥物檢驗報告、被告之尿液檢
    體委驗單各1 份附卷可稽（偵查卷第14、15頁），復參以酵
    素免疫分析或薄層定性分析等方式為初步篩檢者，檢驗結果
    固有相當程度偽陽性之可能，然以氣相層析質譜儀分析法之
    儀器為交叉確認者，檢驗結果出現偽陽性之機率則極低，因
    而具有公信力，核足為對被告為不利之認定。又被告雖曾於
    偵查中否認施用海洛因，辯稱：伊尿液中之所以有嗎啡陽性
    反應，可能係友人施用摻有海洛因之香菸時，伊在旁邊吸到
    二手菸所致云云。惟按於吸食煙毒及麻醉藥品者之旁，同時
    吸入該吸食者燃燒之藥物所排出之氣體，能否在尿液中被檢
    出煙毒或安非他命反應，文獻上尚無此類研究報告，依法務
    部調查局檢驗煙毒經驗研判，若非「共處於狹小之密閉空間
    ，並故意大量吸入該氣體」，應不致於尿液中代謝出煙毒反
    應，此有法務部調查局82年10月1 日（82）陸（1 ）字第82
    092712號函可資參照，而據上開檢驗報告所示，被告之尿液
    確呈嗎啡陽性反應，且檢驗所得之濃度706ng/ml，遠高於閾
    值濃度300ng/ml，雖被告以伊係吸到友人海洛因之二手菸云
    云置辯，然姑不論被告當時所處空間是否狹窄，參諸前揭函
    示說明，若非故意而大量吸入，應不致於尿液中代謝出煙毒
    反應，況被告既明知其友人所吸食之香菸摻有海洛因，竟仍
    不加迴避，益加顯見其故意，是其前開所辯，顯係事後卸責
    之詞，不足採信。再被告有如事實欄一、(一)至(三)所示之施用
    毒品違反毒品危害防制條例案件，經法院判處罪刑確定，其
    又再犯本件施用第一級毒品海洛因、第二級毒品甲基安非他
    命，罪證明確，犯行洵堪認定，自應依法論科。
三、論罪科刑部分：
  (一)查海洛因、甲基安非他命係毒品危害防制條例第2 條第2 項
    第1 款、第2 款所定之第一級與第二級毒品。核被告所為係
    犯毒品危害防制條例第10條第1 項之施用第一級毒品罪，及
    第10條第2 項之施用第二級毒品罪。被告持有第一級毒品海
    洛因及第二級毒品甲基安非他命之低度行為，應為施用第一
    級毒品及第二級毒品之高度行為所吸收，不另論罪。又被告
    所犯上開二罪名，其犯意各別，行為互殊，應予分論併罰。
  (二)被告有事實欄一、所載之前案紀錄暨科刑執行情形，有臺灣
    高等法院被告前案紀錄表在卷可稽，其於受一、(四)所示有期
    徒刑之執行完畢後，5 年內故意再犯有期徒刑以上之本罪，
    為累犯，應依刑法第47條第1 項之規定加重其刑。
  (三)爰審酌被告犯罪之動機在於解除生理之癮、曾有施用毒品之
    前科仍不知戒除，惟犯罪後坦承犯行，且所犯之施用毒品犯
    行乃戕害自己身心健康，並未危及他人等一切情狀，分別量
    處如主文所示之刑，並定應其執行之刑，以示懲儆。
據上論斷，應依刑事訴訟法第273 條之1 第1 項、第299 條第1
項前段，毒品危害防制條例第10條第1 項、第2 項、第23條第2
項，刑法第11條、第47條第1 項、第51條第5 款，判決如主文。
本案經檢察官甲○○到庭執行職務。
中    華    民    國    99    年    5     月    25    日
                  刑事第三庭法    官  黃永定
以上正本證明與原本無異。
如不服本判決應於收受送達後10日內向本院提出上訴書狀，並應
敘述具體理由；其未敘述上訴理由者，應於上訴期間屆滿後20日
內向本院補提理由書（均須按他造當事人之人數附繕本）「切勿
逕送上級法院」。
中    華    民    國    99    年    5     月    25    日
                            書 記 官  劉珍珍
附錄論罪法條：
毒品危害防制條例第10條
I施用第一級毒品者，處 6 月以上 5 年以下有期徒刑。
II施用第二級毒品者，處 3 年以下有期徒刑。

司法院資訊處製作；財團法人民間司法改革基金會備份。
